臺灣臺中地方法院刑事判決　　　　　　100年度簡上字第389號
上　訴　人　胡順金
即　被　告
上列上訴人即被告因重利案件，不服本院豐原簡易庭100年度豐
簡字第427號中華民國100年8月5日第1審簡易判決（聲請簡易判
決處刑案號：100年度偵字第14082號）提起上訴，本院管轄之第
2審合議庭判決如下：
    主    文
上訴駁回。
    犯罪事實及理由
壹、證據能力部分：
    被告以外之人於審判外之陳述，雖不符前四條之規定，而經
    當事人於審判程序同意作為證據，法院審酌該言詞陳述或書
    面陳述作成時之情況，認為適當者，亦得為證據；當事人、
    代理人或辯護人於法院調查證據時，知有第159條第1項不得
    為證據之情形，而未於言詞辯論終結前聲明異議者，視為有
    前項之同意，刑事訴訟法第159條之5定有明文。本案下列引
    為證據之證人陳述及書證，上訴人即被告胡順金(下稱被告)
    及檢察官於本院審理中均不爭執其證據能力，且以之作為證
    據並無不當，依上揭法條之規定，自均有證據能力。
貳、實體部分：
一、本案經本院合議庭審理結果，認第1審判決認事用法及量刑
    均無不當，應予維持，除引用第1審判決書記載之事實、證
    據及理由（如附件）外，證據部分並補充證人蘇慶雄於本院
    審理中之證述及被告胡順金於本院審理中之自白。
二、被告胡順金於本院準備程序中雖曾一度辯稱：蘇慶雄係職業
    性的，好像借了不用還云云。惟查，蘇慶雄另尚有向他人借
    高利貸，其中並亦有向警報案而為警查獲其他重利案件乙節
    ，固經證人蘇慶雄於本院審理中結證屬實。惟證人蘇慶雄於
    本院審理中亦結證：伊本案之前向其他地下錢莊借款有借也
    有還。伊曾另外報案之地下錢莊業者，伊借款後也有還錢。
    至伊向被告借款期間，是否另有向其他地下錢莊借款，伊已
    忘記等語。且查，證人蘇慶雄本案確係因經營紙業遭人倒債
    ，因積欠上游廠商原料錢，遭債主追債，蘇慶雄急著借錢給
    付上游廠商之原料錢，始願負擔上開顯不相當之利息向被告
    借款，借款當時蘇慶雄且簽發面額各新臺幣(下同)3萬元之
    本票2張供被告擔保，復提供健保卡正本、身分證影本、欣
    中瓦斯行、電話收據等資料予被告等節，業據證人蘇慶雄於
    警詢及審理中證述不移，被告於警詢及偵查中亦直承：蘇慶
    雄確有簽發面額各3萬元之本票2張供擔保，亦有提供健保卡
    正本、身分證影本、欣中瓦斯行、電話收據等資料予伊等語
    。是參之，證人蘇慶雄為能順利借款，連健保卡正本都交予
    被告乙節，足徵證人蘇慶雄證稱：伊係遭債主追債，急需用
    錢才向被告借款等語，堪可採信。是縱蘇慶雄另曾向他人借
    高利貸，亦曾報警查獲他人之重利犯行，惟本案蘇慶雄既確
    係因上開急迫情形始向被告舉債濟急，即無礙於被告本案重
    利犯行之成立。
三、被告上訴意旨復謂：伊家境貧困，家中尚有高齡93歲老父，
    且又於民國100年8月4日母親病逝。伊且有重大疾病，當初
    不熟知重利之罪，請從輕量刑。伊知錯願改過自新等語。經
    查，被告有中度肢障，其母親於100年8月4日死亡，固有被
    告提出之中華民國身心障礙手冊影本及死亡證明書影本各1
    份在卷可稽。然按刑罰之量定，屬法院自由裁量之職權行使
    ，應審酌刑法第57條所列各款事由及一切情狀，為酌量輕重
    之標準，並非漫無限制；量刑輕重係屬事實審法院得依職權
    自由裁量之事項，苟已斟酌刑法第57條各款所列情狀而未逾
    越法定刑度，不得遽指為違法；且在同一犯罪事實與情節，
    如別無其他加重或減輕之原因，下級審量定之刑，亦無過重
    或失輕之不當情形，則上級審法院對下級審法院之職權行使
    ，原則上應予尊重（最高法院72年臺上字第6696號、75年臺
    上字第7033號判例及85年度臺上字第2446號判決意旨參照）
    。本件原審判決就認定被告犯有刑法第344條之重利犯行所
    憑之證據，已經詳予審酌，經核並無違背證據法則及論理法
    則情事。次按刑法第344條之重利罪之法定刑為1年以下有期
    徒刑、拘役或科或併科(銀元)1000元以下罰金。本件被告前
    因違反電子遊戲場業管理條例案件，經本院判處拘役30 日
    確定，於93年1月29日易科罰金執行完畢。復於97年間因違
    反電子遊戲場業管理條例案件，經本院判處有期徒刑3月確
    定，於97年10月20日易科罰金執行完畢，而屬累犯，應依法
    加重刑，有臺灣高等法院被告前案紀錄表1份在卷可稽。且
    本案被告借款予蘇慶雄之金額為3萬元，業如前述。又被告
    另尚有借款1萬元予案外人盧建豪，亦經被告於警詢中直承
    在卷，並有盧建豪簽發之本票影本2張在卷可按。此外，被
    告係在報紙刊登借款廣告，而於蘇慶雄撥打廣告上所留電話
    與被告聯絡後，被告即為本案重利犯行，亦如前述，則原審
    審酌刑法第57條所列各款事由及一切情狀後，適用刑事訴訟
    法第449條第1項前段、第454條第2項、第450條第1項，刑法
    第344條、第47條第1項、第41條第1項前段、第38條第1項第
    2款，刑法施行法第1條之1，判處被告有期徒刑4月，如易科
    罰金以新臺幣1千元折算1日，並諭知扣案之0000000000號行
    動電話1支(含SIM卡1張)沒收，其法律適用及量刑均屬妥適
    ，被告以前揭理由主張原審量刑過重，請從輕量刑云云提起
    上訴，核為無理由，應予駁回。
據上論斷，應依刑事訴訟法第455條之1第1項、第3項、第373條
、第368條，判決如主文。
中    華    民    國   100    年    11    月    24    日
                  刑事第十一庭審判長法  官  王金洲
                                    法  官  陳玉聰
                                    法  官  江奇峰
上正本證明與原本無異。
本件不得上訴。
                                   書記官  林素珍
中    華    民    國   100    年    11    月    24    日
附錄本案論罪科刑法條全文
刑法第344：
乘他人急迫、輕率或無經驗貸以金錢或其他物品，而取得與原本
顯不相當之重利者，處1年以下有期徒刑、拘役或科或併科1千元
以下罰金。